【裁判字號】    97,破抗,82
【裁判日期】    980225
【裁判案由】    宣告破產
【裁判全文】
臺灣高等法院民事裁定                  97年度破抗字第82號
抗  告  人  百事資訊開發股份有限公司
法定代理人  甲○○
                        臺北市.
代  理  人  黃  忠律師
上列抗告人因聲請破產宣告事件，對於中華民國97年10月 9日臺
灣士林地方法院97年度破更二字第 4號所為裁定提起抗告，本院
裁定如下：
    主  文
原裁定廢棄，發回臺灣士林地方法院。
    理  由
一、本件抗告人在原法院聲請論旨略以：抗告人公司因經營不善
    ，負債累累，僅餘現金新臺幣（下同）80萬元，惟積欠債權
    人陳東漢、黃美櫻、徐雲坤、林鴻文、林鴻才之金額依序為
    160萬元、20萬元、90萬元、60萬元、145萬元，合計積欠債
    務金額為 475萬元，是其資產已不足以清償債務，經全體股
    東同意，依法聲請宣告抗告人破產等語。
二、按破產，對債務人不能清償債務者，宣告之，破產法第57條
    定有明文；所謂債務人不能清償其債務，係指債務人之財產
    狀態，對於一般金錢債務長久的不能支付而言。又法院對於
    破產之聲請，在裁定前，得依職權為必要之調查，並傳訊債
    務人、債權人及其他關係人；又有破產聲請時，雖在破產宣
    告前，法院得因債權人之聲請或依職權命為必要之保全處分
    ，分別為同法第63條第2項、第72條所明定。經查：
    (一)抗告人主張其僅餘現金資產80萬元，但積欠債權人陳東漢
      、黃美櫻、徐雲坤、林鴻文、林鴻才借款金額依序為 160
      萬元、20萬元、90萬元、60萬元、145萬元， 合計積欠債
      務金額為 475萬元等情，業據其提出債權人清冊及借據為
      證（見原法院破字卷7至21頁）。
    (二)關於現金資產80萬元部分，抗告人已具狀陳明因避免遭特
      定債權人扣押執行，影響破產財團之構成，故由其法定代
      理人甲○○暫時保管該80萬元現金等情（見原法院破更一
      字卷34頁），除提出台北富邦銀行福港分行簽發、面額80
      萬元、以該分行為付款人、甲○○為受款人之支票為證（
      見原法院破更二字卷31頁）外，並數度具狀聲請原法院依
      破產法第72條規定命為必要之保全處分，俾伊得將該80萬
      元繳交原法院（見原法院破更一字卷34頁、破更二字卷28
      頁）。經核債務人將其財產交由他人保管之情形，尚非鮮
      見，抗告人所述上開情形，尚難認與常情有違。如原法院
      對於抗告人是否確有該80萬元現金資產乙事，仍有疑義，
      應得依破產法第72條規定，命抗告人繳交該80萬元現金資
      產，以為保全財產之處分，是在原法院實施此保全處分無
      效果之前，尚難逕認抗告人無此現金資產之存在。
    (三)關於抗告人主張積欠借款 475萬元部分，雖抗告人提出之
      借據中，部分係由抗告人之法定代理人甲○○具名（見原
      法院破字卷 8至15頁），部分則記載為「百事資訊股份有
      限公司甲○○」（見同卷16至21頁）。惟經原法院向債權
      人陳東漢、黃美櫻、徐雲坤、林鴻文、林鴻才函查結果，
      其中債權人林鴻文、林鴻才復函表明其債務人為抗告人（
      見原法院破更二字卷19、21頁）；另債權人陳東漢、黃美
      櫻亦復函說明：「因百事資訊（股份有限公司）甲○○，
      公司發展及週轉所需…」而借款（見同卷14、16頁），足
      見抗告人確有積欠債權人林鴻文、林鴻才、陳東漢、黃美
      櫻債務，其債務金額合計至少應有 385萬元（其計算式為
      ：600,000元+1,450,000元+1,600,000元+200,000元=3,85
      0,000元）。
    (四)綜上所述，抗告人僅有現金資產80萬元，而其負債金額合
      計至少385萬元 （並無欠稅─見原法院破字卷53頁、破更
      二字卷46之1頁）， 顯見抗告人之財產已不足清償其債務
      ，是抗告人聲請原法院宣告其破產，似無不合。又抗告人
      如經宣告破產，其破產財團即由上開現金80萬元組成；再
      經斟酌本件破產財團均為現金，毋庸經由管理、變價之程
      序，且破產債權人數有限，破產管理人應處理之事務並不
      繁雜，是法院所得核定破產管理人之報酬為數應不多，此
      外尚無其他財團債務或必要之財團費用（原裁定所敘破產
      管理人將對上開 5名債權人進行確認債權存在或不存在之
      訴訟、及委請會計師或其他專業人員釐清抗告人真實之資
      產負債狀況等情，經核均未必會發生，尚難逕認有該部分
      之財團債務或財團費用），足見抗告人之破產財團財產並
      無不敷清償財團費用及財團債務之情形，似亦難認無宣告
      破產之實益。從而原裁定認抗告人聲請宣告破產並無實益
      ，因而駁回抗告人所為宣告破產之聲請，尚有未洽。又破
      產事件倘經准許，所應進行之程序應由原法院為之，茲抗
      告人指摘原裁定不當，聲明廢棄，為有理由，自應由本院
      廢棄原裁定，發回原法院另為適法裁定。
三、據上論結，本件抗告為有理由，依破產法第 5條，民事訴訟
    法第 492條，裁定如主文。
中    華    民    國    98    年    2     月    25    日
                    民事第六庭
                        審判長法  官 林鄉誠
                              法  官 許紋華
                              法  官 梁玉芬
正本係照原本作成。
本裁定除以適用法規顯有錯誤為理由，不得再抗告。如提起再抗
告，應於收受後10日內委任律師為訴訟代理人向本院提出再抗告
狀。並繳納再抗告費新台幣１千元。
中    華    民    國    98    年    2     月    25    日
                              書記官 常淑慧


司法院資訊處製作；財團法人民間司法改革基金會備份。
